---
title: "gghf"
subtitle: "ggplot2-tema og fargeskalaer for helseforetak"
author: "Per Trygge Flemmen"
format:
  revealjs:
    theme: [default, styles.scss]
    slide-number: true
    chalkboard: false
    preview-links: auto
execute:
  echo: true
  warning: false
  message: false
---

```{r setup}
library(ggplot2)

source("R/hf-palette.R")
source("R/hf-theme.R")

theme_set(theme_hf(base_family = "sans"))
```

## Målet

`gghf` gir en liten, praktisk overflate for grafer som skal føles hjemme i
helseforetakenes nasjonale profil:

- `theme_hf()`
- `hf_palette()`
- `scale_colour_hf()` / `scale_color_hf()`
- `scale_fill_hf()`

## Profilfargene

```{r palette, fig.width=10, fig.height=4}
palette_df <- data.frame(
  name = names(hf_palette()),
  colour = unname(hf_palette()),
  x = seq_along(hf_palette())
)

ggplot(palette_df, aes(x, 1, fill = name)) +
  geom_tile(width = 0.96, height = 0.82) +
  geom_text(aes(label = colour), colour = "white", fontface = "bold", size = 3) +
  scale_fill_manual(values = hf_palette(), guide = "none") +
  scale_x_continuous(NULL, breaks = palette_df$x, labels = palette_df$name) +
  scale_y_continuous(NULL, breaks = NULL) +
  coord_cartesian(clip = "off") +
  labs(title = "Offisielle HEX-farger fra profilprogrammet") +
  theme_hf(base_family = "sans") +
  theme(
    axis.text.x = element_text(angle = 35, hjust = 1),
    panel.grid = element_blank()
  )
```

## Stolper

```{r bars, fig.width=10, fig.height=5}
df_bar <- data.frame(
  foretak = c("Akershus", "Innlandet", "Oslo", "Sørlandet", "Vestre Viken"),
  rate = c(1240, 980, 1480, 870, 1120)
)

ggplot(df_bar, aes(reorder(foretak, rate), rate, fill = foretak)) +
  geom_col(width = 0.68) +
  scale_fill_hf(guide = "none") +
  coord_flip() +
  labs(
    title = "Aktivitet per 1000 innbyggere",
    subtitle = "Eksempel på kategorisk skala",
    x = NULL,
    y = "Rate per 1000"
  )
```

## Linjer

```{r lines, fig.width=10, fig.height=5}
df_line <- expand.grid(
  month = factor(month.abb[1:8], levels = month.abb[1:8]),
  group = c("Dagbehandling", "Poliklinikk", "Avtalespesialist")
)
df_line$value <- c(
  72, 75, 78, 81, 85, 87, 88, 92,
  110, 112, 116, 115, 119, 122, 125, 126,
  38, 40, 39, 42, 44, 43, 45, 47
)

ggplot(df_line, aes(month, value, colour = group, group = group)) +
  geom_line(linewidth = 1.1) +
  geom_point(size = 2.4) +
  scale_colour_hf() +
  labs(
    title = "Utvikling gjennom året",
    subtitle = "Linjer med tydelig kontrast og rolig grid",
    x = NULL,
    y = "Indeks",
    colour = NULL
  )
```

## Punkter

```{r scatter, fig.width=10, fig.height=5}
ggplot(mtcars, aes(wt, mpg, colour = factor(cyl))) +
  geom_point(size = 3, alpha = 0.9) +
  scale_colour_hf() +
  labs(
    title = "Punktplott",
    subtitle = "Temaet holder aksene og rutenettet lavmælt",
    x = "Vekt",
    y = "Miles per gallon",
    colour = "Sylindere",
    caption = "Demodata: mtcars"
  )
```

## Avgrensning

Pakken inkluderer ikke logoer, prikkekors eller andre beskyttede
avsendermerker. Den gir bare ggplot2-primitiver: farger, skalaer og tema.
