---
title: "gghf"
subtitle: "ggplot2-tema og fargeskalaer for helseforetak"
author: "Per Trygge Flemmen"
format:
  revealjs:
    theme: [default, styles.scss]
    slide-number: true
    chalkboard: false
    preview-links: auto
execute:
  echo: false
  warning: false
  message: false
---

```{r setup}
library(ggplot2)

source("R/hf-palette.R")
source("R/hf-theme.R")

theme_set(theme_hf(base_family = "sans"))
```

## Målet

`gghf` gir en liten, praktisk overflate for grafer som skal føles hjemme i
helseforetakenes nasjonale profil:

- `theme_hf()`
- `hf_palette()`
- `scale_colour_hf()` / `scale_color_hf()`
- `scale_fill_hf()`

## Profilfargene

```{r palette, fig.width=10, fig.height=4}
palette_df <- data.frame(
  name = names(hf_palette()),
  colour = unname(hf_palette()),
  x = seq_along(hf_palette())
)

ggplot(palette_df, aes(x, 1, fill = name)) +
  geom_tile(width = 0.96, height = 0.82) +
  geom_text(aes(label = colour), colour = "white", fontface = "bold", size = 3) +
  scale_fill_manual(values = hf_palette(), guide = "none") +
  scale_x_continuous(NULL, breaks = palette_df$x, labels = palette_df$name) +
  scale_y_continuous(NULL, breaks = NULL) +
  coord_cartesian(clip = "off") +
  labs(title = "Offisielle HEX-farger fra profilprogrammet") +
  theme_hf(base_family = "sans") +
  theme(
    axis.text.x = element_text(angle = 35, hjust = 1),
    panel.grid = element_blank()
  )
```

## Stolper

```{r bars, fig.width=10, fig.height=5}
df_bar <- data.frame(
  foretak = c("Akershus", "Innlandet", "Oslo", "Sørlandet", "Vestre Viken"),
  rate = c(1240, 980, 1480, 870, 1120)
)

ggplot(df_bar, aes(reorder(foretak, rate), rate, fill = foretak)) +
  geom_col(width = 0.68) +
  scale_fill_hf(guide = "none") +
  coord_flip() +
  labs(
    title = "Aktivitet per 1000 innbyggere",
    subtitle = "Eksempel på kategorisk skala",
    x = NULL,
    y = "Rate per 1000"
  )
```

## Linjer

```{r lines, fig.width=10, fig.height=5}
df_line <- expand.grid(
  month = factor(month.abb[1:8], levels = month.abb[1:8]),
  group = c("Dagbehandling", "Poliklinikk", "Avtalespesialist")
)
df_line$value <- c(
  72, 75, 78, 81, 85, 87, 88, 92,
  110, 112, 116, 115, 119, 122, 125, 126,
  38, 40, 39, 42, 44, 43, 45, 47
)

ggplot(df_line, aes(month, value, colour = group, group = group)) +
  geom_line(linewidth = 1.1) +
  geom_point(size = 2.4) +
  scale_colour_hf() +
  labs(
    title = "Utvikling gjennom året",
    subtitle = "Linjer med tydelig kontrast og rolig grid",
    x = NULL,
    y = "Indeks",
    colour = NULL
  )
```

## Punkter

```{r scatter, fig.width=10, fig.height=5}
ggplot(mtcars, aes(wt, mpg, colour = factor(cyl))) +
  geom_point(size = 3, alpha = 0.9) +
  scale_colour_hf() +
  labs(
    title = "Punktplott",
    subtitle = "Temaet holder aksene og rutenettet lavmælt",
    x = "Vekt",
    y = "Miles per gallon",
    colour = "Sylindere",
    caption = "Demodata: mtcars"
  )
```

## Små multipler

```{r facets, fig.width=10, fig.height=5.5}
df_facets <- expand.grid(
  uke = 1:12,
  enhet = c("Akuttmottak", "Poliklinikk", "Sengepost", "Dagbehandling")
)
df_facets$andel <- c(
  72, 73, 74, 76, 78, 79, 81, 80, 82, 83, 84, 86,
  61, 63, 62, 65, 66, 67, 67, 69, 70, 72, 71, 73,
  88, 87, 89, 90, 91, 92, 91, 93, 94, 95, 94, 96,
  54, 56, 58, 59, 60, 62, 63, 64, 63, 65, 66, 68
)

ggplot(df_facets, aes(uke, andel)) +
  geom_area(fill = hf_palette("light_blue"), alpha = 0.28) +
  geom_line(colour = hf_palette("blue"), linewidth = 1) +
  facet_wrap(~ enhet, ncol = 2) +
  scale_x_continuous(breaks = c(1, 6, 12)) +
  labs(
    title = "Små multipler",
    subtitle = "Samme tema fungerer når leseren skal sammenligne flere enheter",
    x = "Uke",
    y = "Andel innen frist (%)"
  )
```

## Divergerende stolper

```{r diverging-bars, fig.width=10, fig.height=5}
df_div <- data.frame(
  indikator = c(
    "Ventetid",
    "Fristbrudd",
    "Reinnleggelse",
    "Dagbehandling",
    "Epikrisetid",
    "Digital dialog"
  ),
  endring = c(-8.2, -3.7, 1.9, 6.8, 4.4, 11.5)
)
df_div$retning <- ifelse(df_div$endring >= 0, "Bedring", "Nedgang")

ggplot(df_div, aes(reorder(indikator, endring), endring, fill = retning)) +
  geom_col(width = 0.64) +
  geom_hline(yintercept = 0, colour = hf_palette("blue"), linewidth = 0.45) +
  scale_fill_manual(
    values = c(Bedring = hf_palette("mint"), Nedgang = hf_palette("red")),
    guide = "none"
  ) +
  coord_flip() +
  labs(
    title = "Endring fra forrige periode",
    subtitle = "Tilleggspaletten gir tydelig status uten å rope",
    x = NULL,
    y = "Prosentpoeng"
  )
```

## Heatmap

```{r heatmap, fig.width=10, fig.height=5}
df_heat <- expand.grid(
  dag = factor(c("Man", "Tir", "Ons", "Tor", "Fre"), levels = c("Man", "Tir", "Ons", "Tor", "Fre")),
  time = factor(sprintf("%02d:00", seq(8, 16, by = 2)), levels = sprintf("%02d:00", seq(8, 16, by = 2)))
)
df_heat$belastning <- c(
  42, 48, 55, 51, 46,
  58, 63, 69, 66, 61,
  77, 82, 88, 84, 79,
  70, 74, 80, 76, 72,
  52, 59, 64, 62, 56
)

ggplot(df_heat, aes(time, dag, fill = belastning)) +
  geom_tile(colour = "white", linewidth = 0.8) +
  scale_fill_gradientn(
    colours = unname(hf_palette(c("grey_blue", "light_blue", "blue"))),
    name = "Belastning"
  ) +
  labs(
    title = "Heatmap",
    subtitle = "Direkte bruk av hf_palette() til kontinuerlig skala",
    x = NULL,
    y = NULL
  ) +
  theme(panel.grid = element_blank())
```

## Fordeling

```{r distribution, fig.width=10, fig.height=5}
df_dist <- data.frame(
  svartid = c(
    14, 16, 17, 18, 19, 20, 20, 21, 22, 22, 23, 24, 24, 25, 26,
    28, 29, 30, 31, 32, 34, 36, 38, 42, 48, 55, 63, 74
  )
)

ggplot(df_dist, aes(svartid)) +
  geom_histogram(
    binwidth = 5,
    boundary = 0,
    fill = hf_palette("light_blue"),
    colour = "white",
    linewidth = 0.5
  ) +
  geom_vline(
    xintercept = median(df_dist$svartid),
    colour = hf_palette("blue"),
    linewidth = 1.1
  ) +
  labs(
    title = "Fordeling av svartid",
    subtitle = "En enkel histogramflate med profilblå medianlinje",
    x = "Timer",
    y = "Antall"
  )
```

## Kombinert visning

```{r combo, fig.width=10, fig.height=5}
df_combo <- data.frame(
  måned = factor(month.abb[1:10], levels = month.abb[1:10]),
  aktivitet = c(930, 940, 970, 980, 1010, 1030, 1060, 1050, 1080, 1110),
  måloppnåelse = c(82, 83, 84, 84, 86, 87, 88, 87, 89, 90)
)

ggplot(df_combo, aes(måned)) +
  geom_col(aes(y = aktivitet), fill = hf_palette("grey_blue"), width = 0.68) +
  geom_line(aes(y = måloppnåelse * 12, group = 1), colour = hf_palette("blue"), linewidth = 1.15) +
  geom_point(aes(y = måloppnåelse * 12), colour = hf_palette("blue"), size = 2.6) +
  scale_y_continuous(
    "Aktivitet",
    sec.axis = sec_axis(~ .x / 12, name = "Måloppnåelse (%)")
  ) +
  labs(
    title = "Kombinert aktivitet og måloppnåelse",
    subtitle = "Nøktern visning for rapporter og ledermøter",
    x = NULL
  )
```

## Avgrensning

Pakken inkluderer ikke logoer, prikkekors eller andre beskyttede
avsendermerker. Den gir bare ggplot2-primitiver: farger, skalaer og tema.
